最高法院刑事判決　　　　　　九十六年度台上字第七六二二號
上　訴　人　甲○○
選任辯護人　楊靖儀律師
　　　　　　侯勝昌律師
　　　　　　陳正男律師
上列上訴人因違反毒品危害防制條例案件，不服台灣高等法院高
雄分院中華民國九十五年一月二十七日第二審判決（九十四年度
上訴字第一四二五號，起訴案號：台灣高雄地方法院檢察署九十
二年度偵字第二二六七號），提起上訴，本院判決如下：
    主  文
上訴駁回。
    理  由
按刑事訴訟法第三百七十七條規定：上訴於第三審法院，非以判
決違背法令為理由，不得為之。是提起第三審上訴，應以原判決
違背法令為理由，係屬法定要件。且必須依據卷內訴訟資料為具
體指摘，並足據以辨認原判決已具備違背法令之形式，始屬相當
。本件原判決撤銷第一審判決，改依想像競合犯之例，判處上訴
人甲○○共同販賣第一級毒品，未遂罪刑（有期徒刑七年六月）
。係依憑上訴人直承在原判決事實欄所載時地查獲其持有海洛因
（淨重０．二七公克）及安非他命（淨重八．九七公克）各一包
，並帶同警員至宜蘭縣五結鄉○○路30之83號 4樓綽號「同學」
成年男子住處起出甲基安非他命六包（淨重分別為一０００．二
六公克、一０００．四０公克、一０００．四七公克、一０００
．六二公克、九九八．五六公克、四一九．四五公克）之事實不
諱，並參以上訴人在警詢及偵查之供述，核與證人即共同被告王
琬惠於警詢、偵查之供述相符；且審酌監聽譯文、證人即查獲之
行政院海岸巡防署人員許清榮於第一審及原審之證詞，暨內政部
警政署刑事警察局鑑驗通知書等證據資料，認定上訴人確有如原
判決事實欄所載共同販賣第一級、第二級毒品未遂之犯行，已敘
述其所憑之證據及認定之理由。對於上訴人否認共同販賣第一級
、第二級毒品之犯行及所為辯解，認係飾卸之詞，無足採取，亦
在理由內依憑調查所得證據，詳加指駁；復說明何以認定上訴人
與綽號「同學」之人為共同正犯、在「同學」住處所查獲之毒品
係供販賣之用之理由，併以證人王琬惠嗣後所為上訴人前往伊住
處係為借錢，而非提供毒品樣本之證言，說明取捨判斷不足資為
上訴人有利認定之心證理由。所為論敘，俱有卷存之證據資料可
資覆按，從形式上觀察，並無判決違背法令之情形存在。上訴意
旨略以：(一)、原判決未採取上訴人主動供出毒品來源之主張，並
依毒品危害防制條例第十七條之規定減輕其刑，又未說明何以不
採取證人許清榮於原審供證因上訴人而在宜蘭查獲安非他命，並
鎖定曾廣正之有利證言之理由，有判決理由不備之違法。(二)、上
訴人所兜售之第一級、第二級毒品數量不多，第一審因此依刑法
第五十九條之規定酌減其刑，原審未斟酌上開不無可憫之情況，
似難謂無不適用法則之違法。又最高法院對於事實審法院以毒品
數量非鉅，科以無期徒刑猶嫌過重，而依刑法第五十九條之規定
酌減其刑，向予維持，本件原審法院未具理由撤銷第一審之判決
，亦有適用法則不當之違法云云。按證據之取捨與證據之證明力
如何，均屬事實審法院得自由裁量、判斷之職權；苟其此項裁量
、判斷，並不悖乎通常一般之人日常生活經驗之定則或論理法則
，又於判決內論其何以作此判斷之心證理由者，即不得任意指
摘其為違法，而據為提起第三審上訴之合法理由。原判決就其如
何綜合全部證據資料，判斷上訴人有前揭犯行之心證理由，已闡
述明晰，所為之論斷，核與證據法則並無違背。經查：(1)按販賣
毒品之罪，供出毒品來源，因而破獲者，得減輕其刑，毒品危害
防制條例第十七條定有明文，其立法意旨在鼓勵具體供出其上游
販毒情形，俾資追查毒梟前手及其上游毒品，以杜絕毒品之蔓延
與氾濫為目的，倘僅自白所販賣毒品之事證及共犯為何人，尚未
進而查獲毒梟前手、或其上游提供毒品者，仍不得獲邀減刑寬典
。本件原判決認定上訴人供出共犯「同學」，並在「同學」住處
查獲安非他命，然上訴人與「同學」之人，僅係共同為本件販賣
毒品之共犯，尚無因其供述而破獲前手或毒品來源之情形，與上
開規定得減輕其刑之條件，尚屬有間，原判決未予減輕其刑，殊
無判決不適用法則之違誤。又本件判決書已於理由內記載認定犯
罪事實所憑證據及認定之理由，對於上訴人否認犯罪所為之辯解
，僅須將法律上阻卻犯罪之成立及應為刑之減免等原因事實主張
，予以論列即可。本件因不符合上揭法律之規定得減輕其刑，且
證人許清榮證述之內容並不足以推翻原判決所為有關共犯之認定
，縱未加以說明，均非判決理由不備。(2)再按刑法第五十九條之
得酌量減輕其刑者，必須犯罪另有特殊之原因與環境，在客觀上
足以引起一般同情，認為即予宣告法定最低度刑期猶嫌過重者，
始有其適用。原判決以上訴人販賣第一級毒品未遂，依未遂犯之
刑減輕其刑，依刑法第六十五條第二項規定，無期徒刑減輕者，
為七年以上有期徒刑，第一審判決竟認上訴人犯罪情節情輕法重
，雖處以法定最低度無期徒刑仍嫌過重，並依刑法第五十九條規
定減輕其刑，尚有未洽。並審酌上訴人販賣毒品數量，且帶同警
方前往宜蘭查獲上述大量甲基安非他命等一切情狀，量處有期徒
刑七年六月，亦屬其審判職權之合法行使，並未逾越法律所規定
之範圍，或濫用其權限，自不得指為違法；至於本件並無特殊之
原因與環境，在客觀上足以引起一般同情，原審未依刑法第五十
九條再予酌減其刑，尤無違誤之處。上訴意旨未依據卷內資料具
體指摘，徒憑己意，或就原判決已有說明之事項，或就原審判斷
證據證明力之合法職權行使，漫指其為違法，重為單純事實上之
爭執，不足據以辨認原判決已具備違法之形式，其上訴違背法律
上之程式，應予駁回。
據上論結，應依刑事訴訟法第三百九十五條前段，判決如主文。
中　　華　　民　　國　九十六　年　 十二 　月  二十八  日
                      最高法院刑事第九庭
                          審判長法官  洪　清　江
                                法官  石　木　欽
                                法官  李　伯　道
                                法官  韓　金　秀
                                法官  陳　晴　教
      本件正本證明與原本無異
                                      書  記  官
中　　華　　民　　國　九十七　年　  一　　月　　四　　日
                                                    ｍ
